臺灣桃園地方法院刑事判決　　　　　　　96年度簡上字第69號
上　訴　人　丙○○
即　被　告
上列上訴人因詐欺案件，不服本院民國九十五年十二月十八日九
十五年度壢簡字第一八一七號第一審簡易判決（聲請簡易判決處
刑案號：臺灣桃園地方法院檢察署九十五年度偵字第一四八四七
號），提起上訴，本院管轄第二審合議庭認應適用通常程序審理
，並自為第一審判決如下：
    主    文
原判決撤銷。
本件免訴。
    理    由
一、公訴意旨略以：被告丙○○與郭佩君（另案由臺灣板橋地方
    法院簡易判決判處有期徒刑六月）為夫妻，被告因見報紙分
    類廣告上有收購金融帳戶之訊息，即與郭佩君共同商議販賣
    帳戶以賺取費用乙事，渠等二人明知將自己之郵局帳戶存摺
    及金融卡賣予他人使用，可能因此供不法詐騙份子利用以詐
    術使他人將款項匯入後，再予提領運用，並預見可能因而幫
    助他人從事詐欺犯罪，竟仍共同基於幫助他人詐欺取財之未
    必故意，於民國九十三年七月初某日，遂在桃園縣內壢火車
    站前處，將郭佩君所開立國泰世華商業銀行土城分行帳號0
    00000000000號帳戶所示帳戶之存摺、提款卡及
    密碼等物，以新臺幣（下同）一千五百元之代價，出賣予詐
    騙集團，而幫助該不法集團為詐欺犯行。該詐騙集團成員於
    收受該存摺及提款卡後，即基於意圖為自己不法所有之概括
    犯意，先於九十三年七月六日下午三時許，由一姓名年籍不
    詳之人士，撥打電話至被害人甲○○位於臺南縣永康市○○
    ○路五三八號之住處，向被害人甲○○偽稱：其子張展綸因
    為他人作保遭人控制，要求被害人甲○○至提款機匯款，使
    被害人甲○○陷於錯誤，遂於同日下午四時三十七分許，依
    電話指示自其帳戶匯出三萬元，匯入前開郭珮君所開立國泰
    商銀土城分行帳戶內；又於九十三年七月十二日下午五時四
    十分許，由一姓名年籍不詳之人士，撥電話至被害人乙○○
    位於臺中縣豐原市○○街六九巷十九號之住處，亦向被害人
    乙○○誆稱：其子張聖奇欠債遭人控制等語，要求乙○○至
    提款機匯款，乙○○陷於錯誤，於同日下午五時四十三分許
    ，至自動櫃員機依電話指示自其帳戶匯出九千元，匯入前開
    郭珮君所開立國泰商銀土城分行帳戶內。因認被告涉犯刑法
    第三十條、第三百三十九條第一項之幫助詐欺取財罪嫌。
二、按案件曾經判決確定者，應諭知免訴之判決，並得不經言詞
    辯論為之，刑事訴訟法第三百零二條第一款、第三百零七條
    ，分別定有明文。刑事訴訟法第三百零二條第一款規定，案
    件曾經判決確定者，應諭知免訴之判決，所謂曾經判決確定
    ，係指曾經由法院為有罪、無罪、免刑或免訴之判決確定者
    而言，不包括檢察官之不起訴處分（最高法院八十八年度臺
    非字第五七號判決可資參照）。案件曾經判決確定者，應為
    免訴之判決，此項原則關於實質上一罪或裁判上一罪，均有
    其適用。連續犯係裁判上之一罪，其一部分犯罪事實曾經判
    決確定者，其效力當然及於全部，故檢察官復將其他部分重
    行起訴，亦應諭知免訴之判決（最高法院著有四十九年度臺
    非字第二○號判例意旨足參）。復按檢察官依刑事訴訟法簡
    易訴訟程序聲請簡易判決處刑之案件，如法院於審理後，認
    應為無罪、免訴、不受理或管轄錯誤判決之諭知者，應適用
    通常訴訟程序審判之，此為刑事訴訟法第四百五十二條所明
    文規定；對於簡易判決之上訴，準用刑事訴訟法第三編第一
    章及第二章之規定，管轄第二審之地方法院合議庭受理簡易
    判決上訴案件，應依通常程序審理，其認案件有應依通常訴
    訟程序審判誤依簡易判決處刑之情形者，原審所行訴訟程序
    因有重大瑕疵，自應撤銷原判決，逕依通常訴訟程序為第一
    審判決（法院辦理刑事訴訟簡易程序案件應行注意事項第一
    四條意旨參照）。
三、查本件被告以一千五百元之代價，交付其妻郭佩君所開立之
    前開國泰商銀土城分行與不詳姓名年籍自稱「林先生」之成
    年男子，而該「林先生」與其所屬詐欺集團成員間基於意圖
    為自己不法所有之犯意聯絡，由詐欺集團成員以電話聯絡被
    害人乙○○誆稱：其子張聖奇遭人綁架云云，使被害人乙○
    ○陷於錯誤，而依指示匯款九千元至指定之前開郭佩君所開
    立之國泰商銀土城分行帳戶內，而所涉幫助詐欺取財犯行部
    分，另由臺灣桃園地方法院檢察署檢察官以九十五年度偵字
    第一二五九四號聲請簡易判決處刑，而於九十五年十一月十
    七日繫屬本院，並經本院於九十六年四月二十四日以九十五
    年度壢簡字第二一二四號判處拘役五十日，如易科罰金，以
    銀元三百元即新臺幣九百元折算一日，並於九十五年五月十
    九日確定（以下簡稱前案確定判決）等情，有臺灣高等法院
    被告前案紀錄表、本院九十五年度壢簡字第二一二四號刑事
    判決各一份附卷可稽，並經本院調取本院九十五年度壢簡字
    第二一二四號刑事案卷審閱無訛。依照首開說明，本案被告
    被訴幫助詐欺取財案件，與前案即本院九十五年度壢簡字第
    二一二四號案件，所提供犯罪集團使用之人頭帳戶，為其妻
    郭佩君所開立之國泰商銀土城銀行帳戶，而該犯罪集團所詐
    騙的對象同為被害人乙○○，是二案件就此部分起訴事實顯
    屬同一，雖本件檢察官係於九十五年九月五日聲請簡易判決
    處刑，於九十五年九月二十七日繫屬本院，較上開前案確定
    判決繫屬在先，其聲請簡易判決處刑原屬合法，惟同一案件
    既經判決確定，其刑罰權已經行使，自不得重為行使，又雖
    本案另有被害人甲○○遭詐騙集團詐騙而匯款至前開國泰商
    銀土城銀行帳戶內，惟被告僅有提供前開帳戶之一幫助行為
    ，是本案與前案間之被訴事實顯係實質上之一罪，為法律上
    之同一案件，則本案應為前案確定判決效力所及，原審殊未
    詳究上情，逕予論罪科刑，自非允洽，是被告上訴意旨指摘
    判決判刑過重，固無理由，惟原審判決既有上述可議之處，
    自應由本院將原審判決予以撤銷，改依第一審通常程序審判
    ，爰不經言詞辯論，而為免訴之判決。
據上論斷，應依刑事訴訟法第四百五十五條之一第三項、第三百
六十九條第一項前段、第三百六十四條、第三百零二條第一項、
第三百零七條，判決如主文。
中　　華　　民　　國　　96　　年　　11　　月　　12　　日
                      臺灣桃園地方法院刑事第四庭
                          審判長法　官　黃斯偉
                                法　官　蘇昭蓉
                                法　官　陳可薇
以上正本證明與原本無異。
如不服本判決，應於送達後十日內向本院提出上訴狀（須附繕本
），上訴於臺灣高等法院。
                                書記官  張尹嫚
中　　華　　民　　國　　96　　年　　11　　月　　12　　日
